臺灣士林地方法院民事判決　　　　　　　 96年度家訴字第7號
原　　　告　甲○○
　　　　　　　　　　　　號
被　　　告　乙○○
上列當事人間給付扶養費事件，本院判決如下：
    主  文
原告之訴駁回。
訴訟費用由原告負擔。
    事實及理由
一、本件原告起訴主張：原告為被告之父，現今高齡70餘載，目
    前無業，唯一收入僅有每月之退休金新台幣（下同）26,352
    元，扣除繳交房貸10,050元，剩餘16,302元，用於繳納稅捐
    及日常開銷，即入不敷出，致使生活陷入困境。以往原告之
    3 名子女於節慶時均致贈紅包孝敬雙親，另原告有套房租金
    收入7,500 元，尚能勉強維持收支平衡，嗣原告於95年3 月
    間因信用卡之高額利息逾增，不勝負荷，故將套房出售以還
    清卡債，惟頓時發生入不敷出之狀況，乃召集子女共同協商
    ，自當月份起由3 名子女共同分攤房屋貸款及其他支出，未
    料被告於首月繳付後，次月起即未遵守協議，經2 次寫信催
    促，均置之不理，已連續4 月未付，依民法第1116條之規定
    ，被告對原告負有扶養義務，因而提起本訴，請求被告給付
    原告420,000 元等語。
二、被告則以：
  (一)被告自75年6 月起半工半讀完成學業，畢業後開始賺錢養家
    ，每月支付家中5,000 元，並逐年增加為15,000元，於82年
    結婚後曾獨自購買價值14,000元之洗衣機給娘家，或曾與弟
    妹合購電視、冰箱，每年三大節並致贈原告約2 或3 萬元之
    紅包，亦按月給予母親2,000 元之零用金，並支付原告出國
    之費用20,000元，另代母親繳付卡債20萬元。被告為照顧罹
    患極重度腦性麻痺之長子，於85年辭去會計工作，然為貼補
    家用及拿錢給娘家，旋兼差做保險業務，但90年間即已無收
    入，於93年3 月正式結束工作。被告自認20年來對娘家已盡
    最大心力，過去所賺的錢已花費殆盡，目前之存款係夫婿所
    給家庭生活費及長子11年來之殘障津貼，一家4 口全依靠夫
    婿每月5 萬餘元之收入維持生活，且尚須扶養公婆，故再無
    能力負擔原告之扶養費。
  (二)原告之4 名子女並未依民法第1120條規定協議扶養之方法，
    更未曾召開親屬會議。又扶養之程度應按受扶養權利者需要
    ，此有民法第1119條之規定可明。原告每月可領取終身26,
    000 元，並有被告之大弟每月給予原告4,200 元零用金，而
    原告除每月支付房貸15,000元外，家裡各項費用一概不付，
    原告每月尚有2 萬元左右可資花用，且逢年過節還有3 萬餘
    元之紅包，名下亦有房屋，足以維持生活。原告於8 年前迷
    上股票，每日至證券所報到，直至收盤才返家用餐，現在又
    玩期貨指數，已至不可理喻之地步。原告於4 年前要求被告
    之弟作保，向銀行借貸金錢玩股票，復於2 年前佯稱牙痛，
    欺騙被告之妹需6 萬元裝牙齒，又曾於去年為將房貸轉至其
    他銀行，請求被告之大弟媳為原告作保，因遭拒絕，原告竟
    將被告之大弟媳趕出家門。另原告之房貸歷經19年尚未償還
    完畢，乃係因原告嗣後設定抵押權之故，原告之上開種種作
    為已讓全家至為反感，並認原告尚無受扶養之需要等語，資
    為抗辯。並聲明：(1)駁回原告之訴；(2)訴訟費用由原告負擔
    ；(3)如受不利之判決，願供擔保請准宣告免為假執行。
三、按訴狀送達後，原告不得將原訴變更或追加他訴；但請求之
    基礎事實同一或擴張、減縮應受判決事項之聲明者，不在此
    限，民事訴訟法第255 條第1 項第2 、3 款定有明文。查原
    告原起訴狀訴之聲明第1 項係請求被告按月給付原告扶養費
    用6,000 元，嗣減縮訴之聲明為請求被告給付原告420,000
    元，核其請求基礎事實同一，且係減縮應受判決事項之聲明
    ，故原告所為訴之變更於法並無不合，自應准許，合先敘明
    。
四、按原告之訴，依其所訴之事實，在法律上顯無理由者，法院
    得不經言詞辯論，逕以判決駁回之，民事訴訟法第249 條第
    2 項定有明文。而民事訴訟法第249 條第2 項所謂原告之訴
    ，依其所訴之事實，在法律上顯無理由者，係指依原告於訴
    狀內記載之事實觀之，在法律上顯然不能獲得勝訴之判決者
    而言（最高法院62年度臺上字第854 號判例參照）。次按受
    扶養權利者，以「不能維持生活」而「無謀生能力」者為限
    ，民法第1117條第1 項定有明文。雖同條第2 項復規定，前
    項「無謀生能力」之限制，於直系血親尊親屬，不適用之。
    然卻不得因而謂「不能維持生活」之限制，不在適用之列（
    最高法院86年度台上字第3415號判決參照）。又所謂「不能
    維持生活」，係指無財產足以維持生活而言。易言之，如能
    以自己財產維持生活者，自無受扶養之權利（同院62年度第
    2 次民庭庭推總會決議(四)、72年度台上字第4792號、79年度
    台上字第1678號、80年度台上字第2124號、81年度台上字第
    1504號判決意旨參照）。經查，原告主張兩造為父女關係，
    業據其提出戶籍謄本為證，並為被告所不爭，堪信為真實。
    本院並依職權調閱兩造之財產所得資料，被告乙○○投資楠
    梓電子股份有限公司、光寶科技股份有限公司，其財產總額
    為47,240元，而自92年至94年間每年所得（含薪資、股利、
    利息收入）分別為142,020 元、71,041元、50,804元；反觀
    原告甲○○名下擁有坐落桃園縣中壢市○○段158 地號土地
    暨其上房屋（門牌號碼桃園縣中壢市○○路○ 段115 巷65弄
    72號）各一筆，其財產總額達1,430,622 元，且自92年至94
    年之每年所得（含薪資、股利、利息收入）亦分別達12,141
    元、14,443元、12,137元，就上開兩造之財產資料觀之，原
    告之財產總額遠高於被告，有卷附之稅務電子閘門財產所得
    調件明細表在卷可稽。另原告復到庭自陳每月尚可領取2萬
    餘元之退休金（參見本院96年4 月2 日言詞辯論筆錄），且
    有原告提出之96年1 月至6 月國軍退除役官兵俸金發放通知
    單在卷可稽，顯見原告並非無資力之人，要難認有不能維持
    生活之情形。揆諸前開判決意旨及上揭法條規定，原告之請
    求於法不合。從而，原告既能維持生活，自無請求被告給付
    扶養費用之餘地，原告之請求在法律上顯無理由，本院自得
    依民事訴訟法第249 條第2 項之規定，爰不經言詞辯論逕以
    判決駁回之。
五、本件判決基礎已臻明確，兩造其餘之攻擊防禦方法及訴訟資
    料經本院斟酌後，核與判決不生影響，無一一論述之必要，
    併予敘明。
六、據上論結，原告之訴為顯無理由，依民事訴訟法第249 條第
    2 項、第78條，判決如主文。
中　　華　　民　　國　　96　　年　　5 　　月　　28　　日
                  家事法庭  法  官  李昆霖
以上正本證明與原本無異。
如對本判決上訴，應於判決送達後20日之不變期間內，向本院提
出上訴狀。
中　　華　　民　　國　　96　　年　　5 　　月　　28　　日
                            書記官  李佳穎
